【裁判字號】    98,上訴,563
【裁判日期】    980324
【裁判案由】    毒品危害防制條例
【裁判全文】
臺灣高等法院刑事判決                 98年度上訴字第563號
上  訴  人  臺灣士林地方法院檢察署檢察官
被      告  甲○○
上列上訴人因被告違反毒品危害防制條例案件，不服臺灣士林地
方法院97年度審訴字第312號，中華民國97年12月31日第一審判
決（起訴案號：臺灣士林地方法院檢察署97年度毒偵字第2208號
），提起上訴，本院判決如下：
    主  文
原判決撤銷。
甲○○施用第一級毒品，累犯，處有期徒刑玖月。
    事  實
一、甲○○前因施用毒品，經臺灣士林地方法院裁定送強制戒治
    ，於民國91年10月2日停止戒治出所付保護管束，於92年2月
    19日保護管束期滿未經撤銷視為強制戒治期滿執行完畢，刑
    責部分並經同法院以91年度訴字第180號判決處有期徒刑8月
    確定，於92年11月24日縮刑期滿執行完畢；又因施用第一級
    毒品，經同法院以94年度訴字第795號判決處有期徒刑10月
    確定；復因施用第一級毒品，經同法院以95年度訴字第480
    號判決處有期徒刑1年確定，嗣經減為有期徒刑6月確定，後
    2案接續執行，於96年7月18日易科罰金執行完畢。另於97年
    9月17日因施用第一級毒品，於翌日經查獲（嗣於同年10月
    28日經臺灣士林地方法院檢察署檢察官以97度毒偵字第1997
    號提起公訴，經同上法院於98年1月12日以97年審訴字第311
    號判決處有期徒刑8月）；詎仍不能悛悔，又基於施用第一
    級毒品海洛因之犯意，於97年9月28日早上某時，在臺北市
    大同區○○○路113巷內，施用海洛因1次。嗣於97年9月28
    日20時30分許，在臺北市大同區○○○路113巷內，為警盤
    查，經採尿送驗後呈嗎啡類陽性反應而查悉上情。
二、案經臺北市政府警察局大同分局報請臺灣士林地方法院檢察
    署檢察官偵查起訴。
    理  由
一、前揭犯罪事實，業據被告甲○○於原審及本院準備程序供認
    不諱（見原審卷第27頁及本院98年2月25日準備程序筆錄）
    ，又被告為警查獲時，經採集其尿液送檢驗結果，呈嗎啡陽
    性反應，有臺北市政府警察局偵辦毒品案件尿液檢體委驗單
    影本（編號：002687號）及臺灣尖端先進生技醫藥股份有限
    公司97年10月13日編號AC43369 號濫用藥物檢驗報告附卷可
    稽（見偵卷第9頁、第7頁），足徵被告自白與事實相符，本
    件事證明確。按毒品危害防制條例係於92年7月9日修正公布
    ，自93年1月9日起施行。修正後已刪除二犯及三犯之規定，
    一改修法前繁雜之處遇程序，僅將施用毒品者簡化區分為初
    犯、再犯，並認施用毒品者係屬病患性犯人，以觀察、勒戒
    戒除其身癮，並以強制戒治去除其心癮。經觀察、勒戒或強
    制戒治執行完畢釋放後，若係5 年後再犯該條例第10條施用
    毒品罪者，與同條例第20條第1項、第2項關於「初犯」之處
    理方式相同，檢察官應先聲請法院裁定令被告入勒戒處所觀
    察、勒戒，並視有無繼續施用毒品傾向，決定應予釋放、為
    不起訴之處分，或應聲請法院裁定令入勒戒處所強制戒治；
    若係5 年內「再犯」同條例第10條施用毒品罪者，依同條例
    第23條第2 項規定，檢察官則應依法起訴。觀諸該條例第20
    條第3項之修正理由：「觀察、勒戒或強制戒治5年後再犯者
    ，顯見前所實施之觀察、勒戒或強制戒治已足以遮斷其施用
    毒品之癮，為期自新及協助其戒除毒癮，對此5 年後再犯者
    ，爰明定仍適用初犯之規定，先經觀察、勒戒、強制戒治之
    程序。」及同條例第23條第2 項之修正理由：「為配合簡化
    施用毒品犯之刑事處遇程序，並鑑於經觀察、勒戒或強制戒
    治執行完畢釋放後5 年內再犯者，其再犯率甚高，原據以實
    施之觀察、勒戒及強制戒治既已無法收其實效，自應施以刑
    事處遇。」顯然如施用毒品者係前經觀察、勒戒或強制戒治
    等治療程序執行完畢5 年後，始再施用毒品之「初犯」，因
    前所執行之觀察、勒戒或強制戒治已足收戒除毒癮之效，自
    應重新執行觀察、勒戒或強制戒治等治療程序，並於治療程
    序執行完畢後，由檢察官為不起訴處分，毋庸對之追訴處罰
    ；反之，在「再犯」之情形，因其先前所為治療程序顯未能
    收戒斷毒癮之效，且考量施用毒品者之再犯率偏高，乃簡化
    其刑事處遇程序，而逕予追訴處罰，不再施以治療程序。參
    酌上開立法理由，修正毒品危害防制條例就施用毒品者，祇
    於「初犯」及「5 年後再犯」二種情形，有其追訴條件之限
    制，及須於初犯經觀察、勒戒或強制戒治釋放後，5 年內均
    無施用毒品之行為，始能認其前所實施之觀察、勒戒或強制
    戒治已足遮斷毒癮，而得於五年後再犯時，再予適用初犯之
    規定，重行觀察、勒戒等程序。倘5 年內已經再犯，被依法
    追訴處罰，縱其第三次（或第三次以上）施用毒品之時間在
    初犯釋放5年以後，即與「5年後再犯」之情形有別，且因已
    於「5 年內再犯」，顯見其再犯率甚高，原實施觀察、勒戒
    或強制戒治，已無法收其實效，而無5 年戒斷期之存在，自
    無再經觀察、勒戒及強制戒治之必要，應由檢察官逕行起訴
    ，始符新法修正之本旨（最高法院95年度台非字第59號判決
    參照）。查被告前因施用毒品，經原審法院裁定送強制戒治
    ，於91年10月2日停止戒治出所付保護管束，於92年2月19日
    保護管束期滿，未經撤銷視為強制戒治期滿執行完畢，刑責
    部分並經同法院以91年度訴字第180號判決處有期徒刑8月確
    定；又因數度犯施用第一級毒品罪，經分別以94年度訴字第
    795號判決處有期徒刑10月、95年度訴字第480號判決處有期
    徒刑1年確定，後者嗣經減為有期徒刑6月確定，有本院被告
    前案紀錄表在卷可稽，被告曾因施用毒品，經強制戒治執行
    完畢釋放後，5年內2度已再犯施用毒品罪，本件4犯施用毒
    品罪，雖在前案強制戒治執行完畢釋放5年後，但參照上述
    判決意旨，仍應予追訴處罰。
二、按海洛因係毒品危害防制條例第2條第2項第1 款所稱之第一
    級毒品。核被告施用海洛因之行為，係犯毒品危害防制條例
    第10條第1 項之施用第一級毒品罪。被告持有海洛因進而施
    用，其持有海洛因之低度行為應為施用海洛因之高度行為所
    吸收，不另論罪。又被告有事實欄所述犯罪科刑執行情形，
    有本院前案紀錄表附卷可參，其於有期徒刑執行完畢5 年內
    ，故意再犯本件有期徒刑之罪，應依刑法第47條第1 項之規
    定論以累犯，並加重其刑。
三、原審經審理結果，認被告犯罪明確，予以論科，並說明其量
    刑除審酌刑法第57條所列各項情狀外，並參酌施用毒品者具
    「病患性犯人」特質、各國醫學界之經驗咸認毒品之心癮難
    以戒除、與被告於本案僅施用1 次毒品等情況，固非無見，
    但刑事審判旨在實現刑罰權分配之正義，故個案刑罰裁量權
    之行使，應受比例原則、平等原則之拘束，必符合罪刑相當
    ，使罰當其罪，輕重得宜。本件被告於因施用第一級毒品，
    除於92年間經強制戒治外，復經數度有期徒刑之宣告及執行
    ，已如前述，被告復於97年9 月17日再犯，於翌日經查獲，
    之後又於同年月28日另犯本罪，顯見原所宣告之刑未能發生
    足資警惕及矯正之效果，倘未量以適度之刑，任令被告僅受
    輕罰，一再復犯，致不斷付出社會及司法成本，則絕非允當
    。因認檢察官上訴所指：被告於97年9 月17日施用第一級毒
    品，經判處有期徒刑8 月，顯其經前次查獲施用毒品後，仍
    不知悔改，本次犯行所受宣告之刑度，理應高於前次犯行之
    有期徒刑8月，原審僅判處有期徒刑7月，實屬過輕，量刑不
    當等語，為有理由。惟以被告施用毒品之次數，檢察官所求
    處有期徒刑1 年，猶屬過重，爰審酌被告之智識程度、屢犯
    施用毒品之素行、本件施用毒品之情形、犯罪所生危害，又
    犯後坦承犯行等一切情狀，量處有期徒刑9月，以資儆懲。
四、被告經合法傳喚，無正當理由於言詞辯論期日未到庭，爰不
    待其陳述，逕行判決。
據上論斷，應依刑事訴訟法第369條第1項前段、第371條、第364
條、第299條第1 項前段，毒品危害防制條例第10條第1項，刑法
第11條前段、第47條第1項，判決如主文。
本案經檢察官繆卓然到庭執行職務。
中    華    民    國    98    年    3     月    24    日
                  刑事第十三庭  審判長法  官  曾德水
                                      法  官  陳恆寬
                                      法  官  趙文
以上正本證明與原本無異。
如不服本判決，應於收受送達後10日內向本院提出上訴書狀，其
未敘述上訴之理由者並得於提起上訴後10日內向本院補提理由書
（均須按他造當事人之人數附繕本）「切勿逕送上級法院」。
                                      書記官  葉金發
中    華    民    國    98    年    3     月    30    日
毒品危害防制條例第10條
施用第一級毒品者，處 6 月以上 5 年以下有期徒刑。
施用第二級毒品者，處 3 年以下有期徒刑。


司法院資訊處製作；財團法人民間司法改革基金會備份。
